最高法院民事裁定　　　　　　　　九十六年度台抗字第六五號
抗　告　人　訊碟科技股份有限公司
法定代理人　甲○○
上列抗告人與相對人登山營造股份有限公司間，因清償債務聲請
裁定停止訴訟程序事件，對於中華民國九十五年六月七日台灣高
等法院裁定（九十五年度聲字第一六四號），提起抗告，本院裁
定如下：
    主  文
抗告駁回。
抗告訴訟費用由抗告人負擔。
    理  由
本件抗告人之法定代理人已由關沃暖變更為謝金漢，應由謝金漢
為其法定代理人承受訴訟，續行訴訟，合先敘明。
次按民事訴訟法第一百八十二條第一項規定：訴訟全部或一部之
裁判，以他訴訟之法律關係是否成立為據者，法院得在他訴訟終
結前，以裁定停止訴訟程序。所謂訴訟全部或一部之裁判，以他
訴訟之法律關係是否成立為據者，係指他訴訟之法律關係是否成
立，為本件訴訟先決問題者而言，若他訴訟是否成立之法律關係
，並非本件訴訟之先決問題，則其訴訟程序即毋庸中止（參見本
院十八年抗字第五六號判例）。又同法第一百八十三條規定：訴
訟中有犯罪嫌疑牽涉其裁判者，法院得在刑事訴訟終結前，以裁
定停止訴訟程序。所謂訴訟中有犯罪嫌疑牽涉其裁判，係指在民
事訴訟繫屬中，當事人或第三人涉有犯罪嫌疑，足以影響民事訴
訟之裁判，非俟刑事訴訟解決，民事法院即無從或難於判斷者而
言（本院七十九年台抗字第二一八號判例參照）。倘當事人在民
事訴訟繫屬以前有犯罪行為，縱牽涉其裁判，亦不在本條所定得
以裁定停止訴訟程序之列。本件抗告人與相對人間請求清償債務
事件（原法院九十五年度重上字第九號，下稱第九號事件），抗
告人雖稱：其應否依「浩瀚數位股份有限公司華亞廠工程款清償
同意書」（下稱系爭同意書）之約定，支付相對人工程款，牽涉
工程合約及該同意書是否出於通謀虛偽意思表示而訂定，暨訴外
人呂學仁與相對人公司負責人乙○○等人是否犯刑事背信罪之判
斷，應受另件台灣板橋地方法院九十四年度建字第四七號民事事
件（下稱第四七號事件），及該院檢察署九十五年度偵字第二二
九三號刑事偵查案件所為認定之影響云云，乃依民事訴訟法第一
百八十二條第一項、第一百八十三條之規定，聲請停止第九號事
件之訴訟程序。惟原法院以：第四七號事件之法律關係成立與否
，非屬第九號事件認定相關工程合約及系爭同意書是否出於通謀
虛偽意思表示而簽訂之先決問題。呂學仁、乙○○等人所涉之刑
事背信罪嫌，又非在第九號事件繫屬於法院中所發生等詞，認抗
告人聲請停止第九號事件之訴訟程序，於法不合。因而裁定駁回
其聲請，揆諸首開說明，經核並無違誤。抗告意旨，指摘原裁定
不當，聲明廢棄，非有理由。
據上論結，本件抗告為無理由。依民事訴訟法第四百九十五條之
一第一項、第四百四十九條第一項、第九十五條、第七十八條，
裁定如主文。
中　　華　　民　　國　九十六　年　　二　　月　　八　　日
                      最高法院民事第四庭
                          審判長法官  蘇　茂　秋
                                法官  陳　碧　玉
                                法官  王　仁　貴
                                法官  劉　靜　嫻
                                法官  劉　福　來
      本件正本證明與原本無異
                                      書  記  官
中　　華　　民　　國　九十六　年　　三　　月　　一　　日
                                                      V
